臺灣士林地方法院刑事裁定
111年度聲判字第58號
聲  請  人
即  告訴人  張嘉庭     (年籍住所詳卷)
代  理  人  吳宜財律師
被      告  陳凱鵬     (年籍住所詳卷)
上列聲請人即告訴人因被告過失傷害案件，不服臺灣高等檢察署
檢察長於中華民國111年5月23日駁回再議之處分（111年度上聲
議字第4469號），聲請交付審判，本院裁定如下：
    主  文
聲請駁回。
    理  由
一、按告訴人不服上級法院檢察署檢察長或檢察總長認再議為無
    理由而駁回之處分者，得於接受處分書後10日內委任律師提
    出理由狀，向該管第一審法院聲請交付審判；又法院認為交
    付審判之聲請不合法或無理由者，應駁回之，刑事訴訟法第
    258條之1及第258條之3第2項前段分別定有明文。本件聲請
    人即告訴人張嘉庭（下稱聲請人）以被告陳凱鵬涉有過失傷
    害罪嫌，向臺灣士林地方檢察署（下稱士林地檢署）提出告
    訴，經該署檢察官偵查後，認被告犯罪嫌疑不足，於民國11
    1年4月20日以111年度偵字第866號為不起訴處分（下稱原不
    起訴處分），聲請人聲請再議後，仍經臺灣高等檢察署（下
    稱高檢署）檢察長認其再議為無理由，而於111年5月23日以
    111年度上聲議字第4469號案件駁回再議（下稱原處分），
    該處分書則於111年5月27日送達聲請人之送達代收人，有送
    達證書1張在卷可參。聲請人於收受上開處分書後10日內即1
    11年6月6日，委任律師向本院提出刑事交付審判聲請狀，亦
    有本件刑事交付審判聲請狀之收文戳記在卷可證，堪認本件
    聲請人係於法定期間內提出聲請，合先敘明。
二、聲請人原告訴意旨略以：被告於110年2月22日17時23分許，
    騎乘車牌號碼000-0000號普通重型機車（下稱B車），沿新
    北市八里區（下同）中山路2段由北往南方向行駛，行經上
    揭路段與八里大道之交岔路口，本應遵守速限、注意車前狀
    況，並隨時採取必要之安全措施，且依當時之情形，亦無不
    能注意之情事，竟疏未注意及此，即貿然通行，適逢聲請人
    騎乘車牌號碼000-000號普通重型機車（下稱A車）沿中山路
    2段行駛於被告之對向，至上揭路口之際，因被告車速過快
    ，加上車身搖晃，聲請人無法判斷應往何處閃避，兩車遂生
    碰撞，聲請人因而人車倒地，並受有雙側腕部三角纖維軟骨
    複合體撕裂、第11胸椎楔狀壓迫性骨折、下背和骨盆挫傷、
    胸壁挫傷、腕部挫傷、左側手部擦傷、兩側小腿擦傷等傷害
    。因認被告涉有刑法第284條前段之過失傷害罪嫌。
三、聲請交付審判意旨略以：（一）駕駛人有無佔用車道搶先左
    轉應以其實際有無左轉行為而定，原不起訴處分以聲請人有
    左轉之準備或意圖，即遽認有左轉之事實，誠屬違誤。聲請
    人故自承原先打算左轉進八里大道，始打左轉方向燈，然因
    被告一路超速狂飆且行車左右搖擺，及前方已亮起黃燈，即
    打消左轉念頭，並煞車停等紅燈，原不起訴處分及原處分僅
    憑影片第2秒時聲請人機車位置極貼近中線及左轉方向燈持
    續閃爍認定聲請人已有左轉之準備，對聲請人煞車停等紅燈
    視而不見，顯屬重大違誤。（二）觀諸110年2月拍攝之goog
    le街景照片所示中山路2段除道路分隔線即雙黃線外，其中
    一段路面未畫製雙黃線而係設有網格線，聲請人機車係騎乘
    在該網格線之邊線上，而非騎乘在雙黃線上，且離開網格線
    區域後，仍騎在雙黃線內，此觀諸聲請人所提供翻拍影片第
    2秒畫面上A車位置並非在雙黃線正上方。依據監視器影片第
    3秒處之連續翻拍畫面截圖顯示，聲請人根本未跨越雙黃線
    ，原不起訴處分事實認定顯然有誤。（三）聲請人係因機車
    撞到凸起人孔蓋而行進間向左偏移跨入對向車道，然隨即向
    右偏移並將機車拉回雙黃線內，聲請人並無左轉之情。該人
    孔蓋確實致生往來車輛之危險，故地方主管機關已將該人孔
    蓋與周圍地面鋪平，A車車齡已逾20年，車體機件均已老化
    ，對於地面不平之反應，會比一般機車來的明顯許多，不代
    表其他所有行經車輛亦會發生相同結果。A車行至人孔蓋至
    車身跨入對向車道時，不過僅過0.5秒，更可證聲請人係因
    撞到人孔蓋始因而左偏並跨入對向車道，並無左轉之情事。
    A車輪胎底部因遭路旁自小客車遮蔽，而無法看清在碰撞前A
    車是否在自己之車道內，然以監視器影片截圖觀之，以網格
    線以左單黃線為準，往右延伸至兩車碰撞前之位置，即可發
    現聲請人實際上並無佔用來車道之情形。反之，網格線以右
    之雙黃線因監視器比例之關係，故越往停止線方向，其線條
    即越有下垂之誤差，鑑定單位、覆議會及原不起訴處分僅憑
    監視器影片中停等線前雙黃線往右延伸，當然會誤認A車於
    碰撞前仍在對向車道之錯覺。影片4.036秒、4.183秒畫面可
    知，A車輪胎底部仍係騎在雙黃線之前後直線軌跡上，顯然
    聲請人尚未跨入對向車道，而仍係騎在雙黃線上。原處分書
    故認聲請人既已向左偏而跨入對向車道，即屬左轉，即使嗣
    後因見B車前來，再行煞車並右移，均無解其業已左轉之情
    ，然A車車輪已壓在雙黃線上，被告當時至多甫進入系爭交
    叉路口，距離聲請人甚為遙遠，因八里大道路口甚寬且距離
    極長，倘若聲請人有左轉之意，即需大幅度向左彎行，始能
    順利轉進八里大道，何以將車身向右偏移回來，繼續向前直
    行，由此反證聲請人確無左轉之情。（四）檢察官於110年9
    月13日所調得之資料與事發當時現場環境不符，經聲請人一
    再申訴奔走後，員警方重新測量並製作第三次事故現場圖，
    當時亦僅有警員提供有多處異常、影響判讀之監視器翻拍影
    像，車鑑會本於錯誤事證作成鑑定結論，自無可採，率予援
    引原鑑定及覆議結論，聲請人誠難信服。（五）聲請人聲請
    再議後，高檢署竟於地檢署移送後短短5日火速作成原處分
    書，其中尚包含移送之在途期間之週末2日，高檢署真能於
    短短3個工作日即閱覽完全卷事證並深入案情，抑或僅將地
    檢署檢察官審核意見全文照抄，不管聲請人是否受到冤屈、
    不問原不起訴處分是否誤判，原處分將錯就錯、不問真相之
    心態，顯屬可議。（六）監視器影片固係斜向拍攝，仍可由
    物體遠近判斷前後關係，且B車所在位置與紅綠燈柱相當，
    可以此判斷時速。況聲請人遭被告正面撞擊後，機車受力因
    而龍頭撞擊聲請人之胸壁，導致聲請人受有胸壁壓迫性骨折
    ，被告則僅有皮肉擦傷，可間接佐證被告確係因高速行駛，
    且全然未減速，直接撞上聲請人所致。（七）被告自承距離
    聲請人2至3公尺時始注意到聲請人，以事發當時天候晴朗、
    有日間自然光線、視距良好、無障礙物，故被告可輕易看見
    聲請人行車動向，顯無不能注意之情事。聲請人左偏至雙黃
    線上與被告間距離至少38至39公尺，又迄兩車碰撞止，至少
    尚有1.8秒以上時間，扣除一般人之平均反應力0.75秒，約
    尚有1.05秒時間，被告採取煞車或向其右方偏行均可閃避，
    被告顯有充分時間足以反應，並進而採取閃避措施，縱聲請
    人有跨越雙黃線，亦僅跨入對向車道少許而已，被告顯因未
    注意車前狀況或超速始致其閃避不及，與聲請人是否違規左
    轉根本無涉。如依檢察事務官勘驗紀錄，被告自聲請人持續
    向左偏移至兩車碰撞為止有2秒以上之時間可供其反應並採
    取閃避措施，是被告要無不及閃避之理。原處分認被告左右
    偏移係為閃避聲請人所致，既與客觀事證不符，更係倒果為
    因，被告開始偏移時方通過中山路北側紅綠燈柱，當時聲請
    人尚未抵達中山路南側之停等線，試問被告有何閃避聲請人
    而偏移之必要，況被告倘若要閃避聲請人，理當往外側偏移
    即可，何以又往聲請人方向偏來？且駕駛人若見對向車道車
    輛有闖入自己之車道，理當緊急煞車以免碰撞，然被告絲毫
    沒有減速之情形，現場亦無煞車痕，顯見被告有未注意車前
    狀況之過失。況被告自承是距離2至3公尺方發現聲請人，始
    緊急煞車但已來不及閃避，則被告先前之行車軌跡左右偏移
    ，顯然不是為了閃避聲請人所為，而係因車速過快導致車身
    失控不穩。（八）被告既自承現場號誌已由綠燈轉為黃燈，
    則被告為搶黃燈而未減速，反而加速通過系爭交岔路口，顯
    有過失。(九)聲請人謹請法院勘驗監視器影片畫面，並由聲
    請人當庭解釋說明，以釐清事實真相，爰依法聲請交付審判
    等語。
四、按刑事訴訟法第258條之1規定，告訴人得向法院聲請交付審
    判，揆其立法意旨，係法律對於「檢察官不起訴裁量權」制
    衡之一種外部監督機制，法院之職責僅在就檢察官所為不起
    訴之處分是否正確加以審查，藉以防止檢察機關濫權。是刑
    事訴訟法第258條之3第4項規定：「法院為交付審判之裁定
    時，視為案件已提起公訴。」則交付審判之裁定自以訴訟條
    件俱已具備，別無應為不起訴處分之情形存在為前提。依此
    立法精神，同法第258條之3第3項規定法院審查聲請交付審
    判案件時「得為必要之調查」，其調查證據之範圍，自應以
    偵查中曾顯現之證據為限；而同法第260條對於不起訴處分
    已確定或緩起訴處分期滿未經撤銷者得再行起訴之規定，其
    立法理由說明該條所謂不起訴處分已確定者，包括「聲請法
    院交付審判復經駁回者」之情形在內，是前述「得為必要之
    調查」，其調查證據範圍，更應以偵查中曾顯現之證據為限
    ，不得就告訴人新提出之證據再為調查，亦不得蒐集偵查卷
    以外之證據，否則，將與刑事訴訟法第260條之再行起訴規
    定，混淆不清，亦將使法院兼任檢察官而有回復「糾問制度
    」之虞；且法院裁定交付審判，即如同檢察官提起公訴使案
    件進入審判程序，是法院裁定交付審判之前提，必須偵查卷
    內所存證據已符合刑事訴訟法第251條第1項規定「足認被告
    有犯罪嫌疑」檢察官應提起公訴之情形，亦即該案件已經跨
    越起訴門檻，否則，縱或法院對於檢察官所認定之基礎事實
    有不同判斷，但如該案件仍須另行蒐證偵查始能判斷應否交
    付審判者，因交付審判審查制度並無如同再議救濟制度得為
    發回原檢察官續行偵查之設計，法院仍應依同法第258條之3
    第2項前段規定，以聲請無理由裁定駁回。
五、被告於偵查中堅決否認涉有上揭之犯行，辯稱：我跟聲請人
    是對向，我從中山路路口要直走，車速約40公里，因為對方
    騎車切到我的車道，導致我閃避不及，我們兩車車頭碰車頭
    ，我沒有搶黃燈等語，經查：
(一)被告於110年2月22日17時23分許，騎乘B車沿中山路2段由北
    往南方向行駛，行經上揭路段與八里大道之交岔路口，與其
    對向騎乘A車之聲請人發生碰撞，聲請人因而人車倒地，並
    受有雙側腕部三角纖維軟骨複合體撕裂、第11胸椎楔狀壓迫
    性骨折、下背和骨盆挫傷、胸壁挫傷、腕部挫傷、左側手部
    擦傷、兩側小腿擦傷之事實，業據聲請人指述在卷（士林地
    檢署110年度他字第3485號卷《下稱他卷》第74頁至第76頁）
    ，並有淡水馬偕醫院乙種診斷證明書、現場及車損照片、士
    林地檢署檢察事務官勘驗紀錄表在卷可佐（他卷第34頁至第
    36頁、第87頁至第95頁、士林地檢署111年度偵字第866號《
    下稱偵卷》第93頁至第95頁），且為被告所不爭執（他卷第7
    0頁至第71頁），此部分事實堪以認定。足徵因被告前開駕
    駛行為所產生之本案交通事故，係導致聲請人前開傷害結果
    之原因。然本案仍需探究被告對於本案交通事故之發生，是
    否按其情節應注意，並能注意，而不注意，且行為與結果間
    具有相當因果關係。
(二)關於被告就本件交通事故之發生，是否應注意、能注意而未
    予注意，故具有過失一節：
 1、按汽車行駛時，駕駛人應注意車前狀況，並隨時採取必要之
    安全措施，道路交通安全規則第94條第3項固定有明文，然
    按汽車駕駛人，因可信賴其他參與交通之對方亦能遵守交通
    規則，同時為必要之注意，謹慎採取適當之行動，而對於不
    可預知之他方參與交通者之違規行為並無預防之義務，且衡
    諸日常生活經驗及一般合理駕駛人之注意能力，已為必要之
    注意，並已採取適當之措施，或縱未採取適當之措施，仍無
    法避免交通事故之發生時，該汽車駕駛人對於信賴對方亦能
    遵守交通規則乃竟違規之行為，自無預防之義務，難謂該汽
    車駕駛人即有能注意而不注意之過失，而令負過失之責任（
    最高法院74年台上字第4219號判例、90年度台上字第2400號
    判決意旨可資參照）。是交通安全規則所由訂立之本旨，乃
    繫於交通路權優先之概念，亦即關於他人違規行為所導致之
    危險，僅就可預見，且有充足時間可採取適當之措施以避免
    結果之發生時，方負其責任，對於他人突發不可知之違規行
    為並無防止之義務。若事出突然，行為人依當時情形，不能
    注意時，縱有結果發生，仍不得令負過失責任。
 2、依據聲請人於偵查中所提出之檔案名稱「陳證三-告訴人之
    翻拍影片」可見附件所示畫面，參以士林地檢署檢察事務官
    勘驗紀錄表（偵卷第93頁至第95頁），堪認聲請人於檔案時
    間2秒至3.179秒，騎乘A車在中山路2段北向車道緊貼雙黃線
    ，左側方向燈持續閃爍；後A車逐漸往左偏行，於檔案時間3
    .676秒已在雙黃線之左側，亦即騎乘在其對向中山路2段南
    向車道，而於越過行人穿越道後有稍微右傾又回原方向之軌
    跡；在A、B兩車碰撞前，A車並未完全停下；兩車碰撞後，A
    車向右側傾倒，並未滑行。再觀聲請人提出之更正後道路交
    通事故調查報告表、現場照片（本院卷第333頁、他卷第87
    頁），A車係倒在行人穿越道自西往東數第三與第四枕木紋
    間之北側，屬中山路2段南向車道，佐以聲請人於110年2月2
    2日、23日警詢中均分別陳稱「我開啟左轉方向燈想要至適
    當位置左轉八里大道」、「我看見綠燈，於是就預先打左轉
    燈」等語，則綜觀前開監視器影像所示畫面、A車在碰撞後
    倒下位置、聲請人之陳述，足徵聲請人於本件事故發生前，
    確係要左轉進入八里大道，且已佔用來車道搶先左轉。
 3、聲請人雖主張：依監視器影片第3秒處之連續翻拍畫面截圖
    顯示，其未跨越雙黃線，係因撞到人孔蓋而行進間向左偏移
    跨入對向車道，後已拉回雙黃線內、其已煞車停等紅燈等語
    ，均與附件所示畫面及士林地檢署檢察事務官勘驗紀錄表所
    示結果有異，且參諸聲請人所提出之google map街景照片（
    本院卷第69頁至第73頁），聲請人所指稱之人孔蓋位在路旁
    變電箱南側，而聲請人於附件所示檔案時間3.179秒尚未跨
    越雙黃線，此時其所在與變電箱平行，後聲請人方持續向左
    偏移而跨越雙黃線，則上開人孔蓋顯非聲請人向左偏移之原
    因，則聲請人前開主張，難以採信。
 4、按汽車行駛至交岔路口左轉彎時，應距交岔路口三十公尺前
    顯示方向燈或手勢，換入內側車道或左轉車道，行至交岔路
    口中心處左轉，並不得占用來車道搶先左轉，且轉彎車應讓
    直行車先行，依道路交通安全規則第102條第1項第5款、第7
    款規定。聲請人為左轉車，被告為直行車，聲請人本負有禮
    讓直行之被告優先通行之義務，且不得佔用來車道搶先左轉
    ，聲請人捨此不為，突跨越雙黃線，被告顯無預見聲請人突
    然違規跨越雙黃線進入其所在車道之可能性；又觀附件所示
    畫面，於檔案時間3.676秒A車向左進入對向車道時，至與B
    車於檔案時間5.468秒碰撞、B車向右傾倒間距1.792秒，考
    量駕駛遇突發危險所需之反應時間及距離、被告於警詢自承
    之時速每小時50公里（他卷第70頁）、所需之煞車距離、兩
    車間距離、A車亦仍在前進之行車動向，縱被告已盡其對車
    前狀況之注意義務立即剎車，因剎停距離不足仍不免此事故
    之發生。是以該時之客觀狀況，被告行駛在中山路2段南向
    直行，而聲請人自對向車道欲左轉本應禮讓直行之被告先行
    ，無從苛求被告預見其對向欲左轉之A車，已佔其車道搶先
    左轉，自難遽認被告有何未注意車前狀況之過失。
 5、至聲請人主張：「陳證三-告訴人之翻拍影片」之檔案時間3
    .596秒被告尚未駛過八里大道路口紅綠燈柱下方位置，於檔
    案時間5.870秒撞擊B車，認兩處位置距離40.4公尺，經過時
    間為2.274秒，換算後平均時速為64公里，被告顯超速行駛
    ，又「告訴人翻拍影片與王員警翻拍影片之比對影片」以慢
    動作播放並擷取為新影片中，A車第26秒至第30秒往右偏移
    ，第31至33秒改往左偏移，第34至38秒再度往其右偏移，且
    於第38秒車身幾乎呈現橫向狀態，是被告騎車失控方造成本
    案事故等語，然觀附件所示畫面，因監視器影像係斜向拍攝
    ，且畫面解析度低，無法查知被告駛至紅綠燈處或行人穿越
    道之時間，且於檔案時間3.475秒，B車應已在紅綠燈之南側
    ，且B車於檔案時間4.770秒至5.036秒雖有偏移之情況，而
    此係緊接發生在A車向右偏移再回正之後，則聲請人前開計
    算被告時速之基準即難憑採，卷內亦乏客觀證據證明B車車
    速確已超過道路交通事故調查表（一）所載之速限50公里（
    見他卷第83頁），亦無法排除被告係為閃避聲請人機車始為
    偏移，難遽認為被告騎車失控，遑論聲請人上開所稱B車偏
    移情況，均無法於附件所示畫面中得知，徵以聲請人及警員
    所提供之監視器影像均為原監視器影像之翻拍畫面，畫質解
    析度低，部分畫面於播放時已成馬賽克狀，若再以慢速撥放
    畫面之馬賽克情形更為嚴重，而有殘影之情況，顯難作為被
    告不利之認定。
 6、復依道路交通標誌標線號誌設置規則第206條第1項、第4項
    規定可知，在無其他標誌、標線禁制或指示下，圓形綠燈表
    示准許車輛直行或左、右轉；圓形黃燈係用以車輛駕駛人及
    行人，表示紅燈即將顯示，屆時將失去路權，準此，被告於
    綠燈亮起時，本有其路權得以通過路口等情甚明，其於綠燈
    轉黃燈之時間內迅速通過上開路口並無任何有違反不能通行
    之禁制義務可言，自不得單憑被告自承其猶於綠燈轉為黃燈
    亮起時仍直行欲通過路口之行車動向，逕論其有未能注意之
    情事。
(三)新北市政府車輛行車事故鑑定會及新北市車輛行車事故鑑定
    覆議會均認「聲請人駕駛普通重型機車，未至交岔路口中心
    處搶先左轉，為肇事原因；被告駕駛普通重型機車，無肇事
    因素」等節，有上開鑑定意見書、鑑定覆議意見書可佐（他
    卷第40頁至第42頁、偵卷第91頁至第92頁），亦與本院認定
    被告對本案交通事故並無肇事因素採同一見解，且檢察官係
    向新北市政府警察局蘆洲分局調取本件交通事故全案卷宗（
    包含聲請人歷次警詢筆錄），並將聲請人於偵查中所提之所
    有證據資料（包含聲請人翻拍之監視器影像、更正後事故現
    場圖）一併送往新北市車輛行車事故鑑定覆議會進行覆議，
    自難認被告有何聲請人所指未注意車前狀況、超速之過失，
    亦難認前開覆議結果有何依錯誤事證作成鑑定結論之情狀。
(四)末聲請交付審判理由狀雖指陳檢察官有漏未調查等節。然而
    ，交付審判制度與聲請再議制度並不相同，已如前述，聲請
    人上開所述理由，均係在說明原偵查之瑕疵，或認為被告所
    辯並無可採；惟「交付審判」之程序，係在於判斷案件是否
    如同檢察官提起公訴般，已足夠使案件進入審判程序，是以
    法院裁定交付審判之前提，必須偵查卷內所存證據已符合刑
    事訴訟法第251條第1項規定「足認被告有犯罪嫌疑」檢察官
    應提起公訴之情形，亦即該案件已經跨越起訴門檻，否則，
    縱使認為偵查不備，或者被告所辯不足採，如該案件之積極
    證據不足，或者仍須另行蒐證、偵查，始能判斷應否交付審
    判者，因交付審判審查制度並無如同再議救濟制度得為「發
    回原檢察官續行偵查」之設計，法院仍應依同法第258條之3
    第2項前段規定，以聲請為無理由而裁定駁回之。參諸前開
    判例要旨及說明，本件依現有卷存證據資料及「有疑唯利於
    被告」之原則，尚無法為不利於被告之認定。
六、綜上所述，本件依卷存證據尚無從認定被告有何聲請人所指
    之犯嫌，原不起訴處分及原處分就卷內證據詳為調查後，認
    無積極證據足認被告涉有上開罪嫌，犯罪嫌疑尚屬不足，而
    各為不起訴處分、駁回再議聲請處分，核其證據取捨、事實
    認定之理由，均無違背經驗法則、論理法則及證據法則之情
    事，本院因認本件並無任何得據以交付審判之事由存在，聲
    請人聲請交付審判為無理由，應予駁回。
七、依刑事訴訟法第258條之3第2項前段，裁定如主文。
中　　華　　民　　國　　111 　年　　7 　　月　　14　　日
                  刑事第六庭  審判長  法  官  雷雯華

                                      法  官  林哲安

                                      法  官  李欣潔
以上正本證明與原本無異。
本件不得抗告。
                                      書記官  卓采薇
中　　華　　民　　國　　111 　年　　7 　　月　　21　　日
附件
檔案時間 畫面 2.603秒  3.041秒  3.079秒  3.179秒  3.276秒  3.376秒  3.475秒  3.576秒  3.676秒  3.777秒  3.874秒  3.975秒  4.038秒  4.075秒  4.174秒  4.274秒  4.374秒  4.474秒  4.573秒  4.674秒  4.770秒  4.870秒  4.969秒  5.036秒  5.069秒  5.170秒  5.269秒  5.404秒  5.468秒  5.570秒  5.669秒  5.769秒  5.869秒  5.968秒  6.070秒